臺灣板橋地方法院刑事裁定　　　　　　　　　　　　　九十一年度自字第三四二號
　　自　訴　人　安立交通企業有限公司　設台北縣中和市○○路四十五號
　　代　表　人　甲○○　住同右.
　　代　理　人　姜寶玲
　　　　　　　　乙○○　住同右.
　　被　　　告　丙○○　男　三.
　　被　　　告　丁○○　女　四.
右被告因侵占案件，經自訴人提起自訴，本院裁定如左：
    主  文
自訴駁回。
    理  由
一、按法院或受命推事（法官）於自訴案件第一次審判期日前訊問及調查結果，如認
    為案件有刑事訴訟法第二百五十二條至第二百五十四條之情形者，得以裁定駁回
    其自訴，同法第三百二十六條第三項定有明文。
二、自訴意旨略以：被告丙○○於民國九十一年四月二十三日向自訴人承租車牌號碼
    七Ａ－四七六號計程車乙部，雙方訂立契約書，約定被告給付租金每日新臺幣〔
    下同〕八百元整，每五日付款乙次，六月二十日要付第一期款，自訴人則將該車
    及行車執照交予被告。詎被告自七月二十一日起，竟意圖為自己不法之所有，未
    繳交租金，積欠租金共計一萬八千七百元整，且迭經催索並請求返還該承租之車
    輛，均置之不理，藉外出來逃避，顯有將該車據為己有之意圖，因認被告涉犯刑
    法第三百三十五條第一項之侵占罪嫌。
三、查本件自訴人認被告涉有右揭侵占犯行，無非係以上開指訴及其所提出之車輛租
    賃合約書影本一份、身份證影本二份、催帳明細影本三份為其主要論據。惟訊據
    被告丙○○固供承向自訴人租用上揭車輛使用，未依約繳付租金等情不諱，惟堅
    決否認有侵占該車之犯行，辯稱：伊沒有侵占的意圖，只是沒有錢繳車租，因手
    頭比較緊，伊有跟他們聯絡，讓伊緩期清償，車行有答應，但後來還是還不出來
    ，租了車之後一直都有營業開車，但因為亂花錢所以才沒有錢繳租金等語。被告
    丁○○則以其為被告丙○○之朋友，為本件契約之保證人，並無佔用該車，且不
    會開車等語置辯。
四、次按刑法上之侵占罪，須持有人變易其原來之持有意思而為不法所有之意思，始
    能成立，如僅將持有物延不交還或有其他原因致一時未能交還，既缺乏主觀要件
    ，即難遽以該罪相繩（最高法院二十年上字第一六二○號判例、六十八年臺上字
    第三一四六號判例參照）。經查，被告自九十一年七月二十一日租車起即未依約
    繳交租金，迄積欠租金一萬八千七百元乙節，業據自訴代理人於審理中指訴甚詳
    ，且為被告所自承，惟被告因為亂花錢致延遲繳付租金，惟自訴人有同意緩期清
    償等情，亦據自訴代理人乙○○於審理中供稱：被告是六月二十日要繳第一期車
    款，五日要繳四千元，七月二十日都還有繳交租金，我是公司會計，我都有打電
    話通知他，也有聯絡到他，被告之住址、電話都沒有變更，七月二十日我電話催
    討時，有以口頭向他表示如果他沒有錢的話，可以緩幾天再給付，或者部分清償
    都可以等語，又就被告丁○○部份，自訴人代理人乙○○亦稱：被告丁○○只是
    保證人，她都沒有佔用該車，被告丁○○應該是被告丙○○的朋友，因為我們公
    司租車都是要休證人，我們告保證人是因為被告丙○○沒有來付租金，也沒有把
    車子返還，其實我們是要保證人替被告丙○○將租金清償，所以才告她侵占罪，
    但她自始至終都沒有佔有該車等語，嗣經本院質之本件是否為單純的民事糾紛，
    其亦答稱：是單純的租賃車輛給付租金糾紛，我們是因為被告不繳租金，所以才
    告他刑事侵占逼他出面解決，我們已經和解，現則不再追究等語（詳本院九十一
    年十月九日訊問筆錄），綜上所述，尚難僅以自訴人一時無法覓得被告及被告未
    按時給付租金之情，即認被告有侵占犯行。況且自訴人亦未舉證證明被告就該營
    業小客車有何處分行為或變易其持有之意思而為不法所有之意思，揆諸前開判例
    意旨，亦難遽以侵占罪相繩。則本件自訴人與被告間債務不履行之事，應為民事
    糾葛，應循民事途徑救濟。此外，復查無其他積極證據足資認定被告有自訴人所
    指之侵占行為，應認被告罪嫌尚有不足，而有刑事訴訟法第二百五十二條第十款
    之情形，依首揭說明，自應駁回本件自訴。
據上論斷，應依刑事訴訟法第三百二十六第三項、第二百五十二條第十款，裁定如主
文。
中    華    民    國      九十一      年      十        月      二十一  日
                                臺灣板橋地方法院刑事第二庭
                                    法  官  吳幸娥
右正本證明與原本無異
如不服本裁定應於送達後五日內向本院提出抗告狀
                                    書記官  洪惠玲
中    華    民    國      九十一      年      十        月      二十二  日
